臺灣臺北地方法院民事判決
109年度訴字第9225號
原      告  賴佩君  
訴訟代理人  呂秋𧽚律師
複  代理人  陳建宇律師
被      告  陳柏愷  


訴訟代理人  洪國鎮律師
上列當事人間請求返還借款事件，本院於民國111年4月20日言詞
辯論終結，判決如下：
    主  文
被告應給付原告新臺幣貳佰萬元，及自民國一百一十年二月二十
一日起至清償日止，按年息百分之五計算之利息。
原告其餘之訴駁回。
訴訟費用由被告負擔十分之九，餘由原告負擔。
    事實及理由
壹、程序部分
　　按訴狀送達後，原告不得將原訴變更或追加他訴，但擴張或
    減縮應受判決事項之聲明者，民事訴訟法第255條第1項第3
    款定有明文。查本件原告起訴時聲明：「被告應給付原告新
    臺幣（下同）203萬9,506元，及自起訴狀繕本送達翌日起至
    清償日止，按年息5%計算之利息」（見臺灣桃園地方法院10
    9年度訴字第2461號卷〈下稱桃院卷〉第3頁）；嗣於民國111
    年2月20日具狀變更聲明（見本院卷二第93頁），其所為請
    求金額之變更，核屬擴張應受判決事項之聲明，揆諸首揭規
    定，應予准許。
貳、實體部分
一、原告主張：原告於民國108年1月18日在交友網站結識被告，
    兩造成為男女朋友後，被告於兩造交往間，宣稱開設計工作
    室，並以各種名目向原告借貸款項。被告於108年5月22日以
    老家整修為由，向原告借款5萬元，僅返還2萬元；於108年7
    、8月間以買車、鍍膜為由，要求原告以名下不動產為擔保
    向新北市板橋區農會（下稱板橋農會）借款，並承諾負擔所
    衍生之利息，原告始同意借款172萬元，惟被告僅返還4萬元
    ；其後於108年9、10月間，被告又以償還自身信用貸款及信
    用卡債務為由，向原告借款25萬元；復於108年11月間，被
    告再以帶家人去泰國遊玩為由，向原告借款6萬元，僅返2萬
    元【借款金額詳如附表編號1至9所示】，另原告為被告代墊
    上開板橋農會貸款利息，自108年9月起至111年1月止，共代
    墊9萬2,078元，被告僅返還3,500元，應係無法律上原因受
    利益【代墊金額詳如附表編號10所示】，直至109年8月4日
    雙方分手，被告迭經催討仍未返還，爰依消費借貸契約及不
    當得利之法律關係，請求被告返還款項等語。並聲明：被告
    應給付原告208萬8,578元，及其中203萬9,506元自起訴狀繕
    本送達翌日起至清償日止，按年息5%計算之利息，其餘4萬9
    ,072元自111年1月19日起至清償日止，按年息5%計算之利息
    。
二、被告則以：被告於108年元旦前後認識原告，得知其為前夫
    外遇所苦惱，遂介紹律師協助原告進行離婚程序，訴訟進行
    過程中，原告經常向被告表示：「若你能幫我打贏離婚官司
    ，我會給你一筆50萬酬謝金，因為我前夫很有錢」、「等我
    離婚打贏，拿到錢，你不是要換車嗎？我會投資一些…我定
    會好好謝謝你」等語，承諾將答謝被告為其盡心盡力之付出
    。嗣於108年6、7月間，因原告之前夫同意支付贍養費，原
    告遂向被告表示：「一路走來你一直很幫我，也該換我表現
    了」等語，並自願替被告刷卡支付購車定金10萬元及支付尾
    款，更向被告表示：「我來幫你付清尾款，因為一路走來，
    你幫我那麼多，這個恩情，若真要用金錢衡量，那很難算，
    現在我有錢了，就當作報答你好了」等語，可證兩造間並無
    借貸之合意。而原告執名下不動產為擔保向板橋農會之借款
    ，係因原告為感謝被告，遂將部分借款匯至車商戶頭用來付
    清被告之購車尾款，同時向被告言明：「你幫我那麼多，我
    幫你只是小case，不要算那麼清楚」等語，可知兩造於108
    年間雖頻繁往來，惟雙方之關係並非如原告單方面所稱係「
    借貸關係」，更多毋寧是「好意施惠」或「自願贈與」之情
    形，原告與被告間法律關係既為「贈與」，即無不當得利成
    立之可能。另原告向被告表示將給被告50萬元酬謝金，為附
    條件之贈與，嗣後原告於108年7月間與前夫結束婚姻關係而
    條件成就，故被告得主張以此進行抵銷等語。並聲明：原告
    之訴駁回。
三、兩造不爭執事項（見本院卷二第97頁）：
　㈠兩造間存在附表編號1至8之金流（見桃院卷第17至69、79至8
    7頁，本院卷一第82至435頁）。
  ㈡被告曾就板橋農會抵押借貸之利息給付原告3,500元。
  ㈢附表編號10之數額（見桃院卷第71至77頁，本院卷二第53至5
    9、83、90、101、106頁）。
四、得心證之理由：
　㈠兩造間存在附表編號9所示之金流：
　⒈原告主張被告為帶家人出國前往日本旅遊，向原告借貸6萬元
    ，原告以匯款方式借貸如附表編號8所示26,400元，其餘如
    附表編號9所示33,600元則係以現金交付。被告對於附表編
    號8所示金流並不爭執，然爭執原告並未交付附表編號9所示
    之現金。
　⒉觀諸兩造間通訊軟體LINE對話紀錄，被告曾向原告傳訊：「
    你剛剛轉26,400＋33,600，對嗎？」原告回答：「對，一共6
    萬」，其後兩造通話1分59秒，此有兩造對話紀錄在卷可參
    （見桃院卷第55至57頁），可知原告主張其曾交付6萬元之
    款項予被告，數額拆分為26,400元、33,600元等情，尚非無
    據。再參以原告所提109年6月19日錄音譯文，原告向被告表
    示：「所以我們9月那時候討論不是說182？你記得嗎？所以
    182再加上15再加10再加6，可是日本那個你已經還我2萬了
    ，182＋15＋10＋6是213，你給我2萬是211」、「就182，然後
    後來再加中國信託15，再加中國信託10，然後日本回來6，
    這樣子」，其後未見被告爭執收受該筆日本旅遊之6萬元款
    項，僅爭執先前有幫原告代墊款項是否扣除，此有兩造間錄
    音譯文在卷可佐（見本院卷一第430、432頁），足證被告確
    實有向原告借貸附表編號8、9所示之6萬元款項，且已收受
    該筆借款，並已就此部分清償2萬元。又原告曾於108年11月
    22日轉帳26,400元，再於同日以現金提領40,000元，此有原
    告中國信託商業銀行（下稱中國信託）東林口分行帳號0000
    00000000號帳戶存摺交易明細附卷可參（見桃院卷第85頁）
    ，是原告主張兩造間存在附表編號9所示33,600元之金流等
    情，應予認定。
　⒊被告雖辯稱：上開LINE對話紀錄顯示原告係以轉帳方式而非
    以現金交付，然其並未提供33,600元之匯款紀錄，是主張明
    顯前後不符等語。然觀諸兩造間LINE對話紀錄，其等當時僅
    係就原告是否交付被告6萬元乙事進行確認，至於該筆款項
    之交付方式究係轉帳、現金交付或現金存款，應非斯時著重
    之點。復依存款交易明細，原告於108年11月22日轉帳26,40
    0元後，並於同日以現金提領40,000元，則原告主張有交付
    其中33,600元現金予被告等情，與上開明細所示數額互核一
    致，堪認原告主張應屬可採。
  ㈡兩造間就附表編號1至9之金流，應屬消費借貸關係：
　⒈依兩造間LINE對話紀錄，被告傳訊：「之前你幫我刷卡10萬
    ，後來我幫你繳房租2萬，對嗎？所以是8萬？我有點錯亂，
    是嗎」、「就是你要跟房東簽約那次」，原告回覆：「最早
    以前我借你5萬，你還了2萬，我幫你刷卡10萬，你給我房租
    4萬」，被告：「喔喔」、「15－6＝9」、「農會的錢，158是
    轉給我的，對嗎」、「9＋158＝167」、「對嗎？」原告則回
    覆：「158是匯給鎔德」，被告表示：「對啦，那也是匯給
    我」等語，被告繼續傳訊：「我想了老半天，想不出辦法，
    我之前有一筆15萬，能幫我還嗎？167＋15＝282，未來再還你
    ，好嗎？」原告回應：「167＋15＝182，不是282」，被告表
    示：「回到這裡，那妳是願意幫我囉？」此有上開對話紀錄
    在卷可參（見本院卷一第258至266、272至274頁），足認兩
    造間就附表編號1至3、6所示之188萬元達成借貸合意，且被
    告就此部分已清償6萬元，尚未清償182萬元等情，應予認定
    。
  ⒉再參以原告傳訊：「你的信用卡卡費是多少？」、「我轉10
    萬給你可以嗎？」被告表示：「10萬先借我，我會盡快還你
    」，原告傳訊：「轉第二次，總共10萬」、「你看一下有沒
    有收到喔」，被告回覆：「有」，此有兩造間LINE對話紀錄
    在卷可稽（見本院卷一第354至358、364至366頁），可知兩
    造間就附表編號7所示10萬元達成借貸合意甚明。
　⒊就附表編號3至4所示購車尾款共160萬元部分，原告曾向被告
    表示：「請問這160萬全部，是我自己要想辦法去還掉嗎？
    」被告則回答：「我自己還」、「你以為我要吞掉這160萬
    ？」、「我從來就沒說過160你自己付，對吧？」、「我定
    存一到期，160萬我會馬上還你」、「你認為我是為了這160
    萬才幫你？」、「160萬，我不會坑你，你放心吧」，此有
    對話紀錄可參（見本院卷一第120、132、160、162、166頁
    ），參以被告在LINE記事本記載「匯給BMW，任何一家都可
    以，金額：158萬，感恩」、「再轉2萬到我的中國信託帳戶
    ，感恩」（見桃院卷第19至21頁），足證被告曾向原告借貸
    160萬元，用以購買BMW車輛。
　⒋關於附表編號5所示2萬元部分，依原告所提中華郵政股份有
    限公司帳號00000000000000號帳戶存摺交易明細可知，原告
    分別於108年8月6日、同年月8日各轉帳2萬元至被告申設於
    中國信託帳號000000000000號帳戶（見桃院卷第21、69頁）
    ，依上開交易過程係屬密接之兩次匯款紀錄，且被告並不爭
    執該BMW車輛為其所有，且係預計於108年8月12日交車（見
    桃院卷第65頁、本院卷一第98、100、102頁）等情以觀，可
    知第一次匯款2萬元應係前述購車尾款之一部分，而第二次
    在交車前所匯款2萬元，亦應屬被告向原告借款用於上開BMW
    車輛，則原告主張附表編號5所示2萬元金流，係被告為了將
    BMW新車鍍膜而向原告借貸之款項等語，應可採信。
　⒌就附表編號8至9所示合計6萬元款項，依前述錄音譯文，原告
    向被告表示：「所以我們9月那時候討論不是說182？你記得
    嗎？所以182再加上15再加10再加6，可是日本那個你已經還
    我2萬了，182＋15＋10＋6是213，你給我2萬是211」、「就182
    ，然後後來再加中國信託15，再加中國信託10，然後日本回
    來6，這樣子」等語（見本院卷一第430、432頁），足證兩
    造間就6萬元達成借貸合意，被告並已就此部分清償2萬元。
　⒍被告雖辯稱：原告係因被告介紹律師協助原告進行離婚程序
    ，而自願替被告支付購車款項，兩造間金錢往來應為贈與法
    律關係等語。然查，被告並未就原告當時為贈與之意思表示
    等情舉證以實其說，復觀諸兩造間之對話紀錄，被告不斷表
    示「160萬我會還你」、「10萬先借我」等借貸之用詞，顯
    見原告當時並無贈與被告之意，被告對此亦有所知悉，至原
    告於對話紀錄中提及「以後在一起花錢的時候，我們都要互
    相提醒對方能省則省 ，我們是生命共同體」等語（見本院
    卷一第362頁），綜觀前後對話脈絡，係被告先表示：「真
    的不要再刷了，我恨死信用卡了，我本來都不想用了，這是
    我的業力」、「你也一樣，不要再刷了」等語，原告回應：
    「我最近一個月已經很少刷卡了」、「刷卡很恐怖」等語，
    被告再以還卡債為由向原告借款10萬元，原告借款後，才向
    被告表示：「從明天開始，我倆恢復記帳吧」、「以後在一
    起花錢的時候，我們都要互相提醒對方能省則省 ，我們是
    生命共同體」等語（見本院卷一第356至362頁），顯係勉勵
    被告一同節約開銷，並無表示將上述款項贈與被告之意，更
    難認原告交付被告金錢僅係好意施惠關係，是被告前開辯稱
    ，殊難憑採。
  ㈢原告依不當得利法律關係請求被告返還已繳納板橋農會抵押
    借貸之利息，並無理由：
　  原告主張其向板橋農會設定抵押借款，係為協助被告渡過難
    關，被告並承諾負擔該借貸所衍生之利息，原告得依不當得
    利之規定請求被告返還如附表編號10所示之貸款利息，則其
    就構成不當得利之事實，自應負舉證責任。然查，原告已自
    承上開板橋農會抵押貸款之借款名義人為原告（見本院卷一
    第45頁），而依原告所提之證據資料，未見被告主動要求原
    告為其辦理貸款，亦無與原告達成負擔貸款利息之約定，實
    難認被告未繳付非以其名義為貸款之利息，係屬無法律上原
    因而「受利益」。且原告既以自己為貸款名義人向板橋農會
    設定抵押借貸，其依照與板橋農會所簽訂之房屋貸款契約繳
    付貸款利息，係清償以自己之貸款利息，亦難認該當不當得
    利之「受損害」要件，故原告主張其為被告代墊應繳利息而
    受有損害等語，尚難憑採。
  ㈣被告以原告對其附條件贈與50萬元且條件已經成就，主張抵
    銷抗辯，並無理由：
　  被告雖主張被告介紹律師協助原告進行離婚法律程序，並在
    訴訟進行期間協助原告與其子女搬離前夫住所，另覓住處，
    且給予原告生活上所需之照應，原告因此多次告訴被告：「
    若你能幫我打贏離婚官司，我會給你一筆50萬酬謝金」等語
    。然查，被告並未提出原告曾表示將附條件贈與被告50萬元
    之證據資料，實難認原告有以被告協助其完成離婚程序為條
    件，而為附條件贈與之意思表示。況依台北律師公會章程第
    29條規定，律師代理離婚訴訟酬金上限宜50萬元，依被告所
    述其僅是「居間」介紹律師，所收酬金竟與實際代理當事人
    處理訴訟律師之酬金相當或更甚，顯非合理。是被告主張以
    原告對其附條件贈與50萬元進行抵銷等語，難認有據。
　㈤綜上，原告請求被告返還如附表編號1至9所示尚未清償之借
    款共200萬元（計算式詳如附表所示），為有理由。原告本
    件得請求之金額，屬無確定期限之給付，原告請求加計自起
    訴狀繕本送達被告之翌日起（即自110年2月21日起，見本院
    卷一第38-1頁）至清償日止，按年息5%計算之遲延利息，核
    與民法第203條、第229條第2項、第233條第1項前段規定相
    符，亦應准許。
五、綜上所述，原告主張被告應給付原告200萬元，及自110年2
    月21日起至清償日止，按年息5%計算之利息，為有理由，應
    予准許，逾此部分，為無理由，應予駁回。
六、本件事證已臻明確，兩造其餘之攻擊或防禦方法及所提之證
    據，經本院斟酌後，認為均不足以影響本判決之結果，自無
    逐一詳予論駁之必要。
七、訴訟費用負擔之依據：民事訴訟法第79條。
中　　華　　民　　國　　111 　年　　5 　　月　　11　　日
                  民事第七庭  審判長法  官  姜悌文
                                    法  官  林欣苑
                                    法  官  許筑婷
以上正本係照原本作成。
如對本判決上訴，須於判決送達後20日內向本院提出上訴狀。如
委任律師提起上訴者，應一併繳納上訴審裁判費。
中　　華　　民　　國　　111 　年　　5 　　月　　11　　日
                                    書記官  林政彬
附表：（民國；新臺幣）
編號 日期 事由 交付款項方式 金額 已還款 金額 1 108.5.24 老家整修 匯款（郵局） 5萬元 2萬元 2 108.6.22 購車定金 刷卡（花旗） 10萬元 4萬元 3 108.8.6 購車尾款 匯款（農會） 158萬元 0元 4 108.8.6 購車尾款 匯款（郵局） 2萬元 0元 5 108.8.8 鍍膜 匯款（郵局） 2萬元 0元 6 108.9.11 還信貸 匯款（中信） 15萬元 0元 7 108.10.15 還卡債 匯款（中信） 10萬元 0元 8 108.11.22 帶家人出國 匯款（中信） 26,400元 0元 9   現金 33,600元 2萬元 10 自108.9起 至109.3 貸款利息 匯款（農會） 每月3,467元 3,500元   109.4   3,402元 0元  自109.5至 111.1   每月3,067元 0元 合計 未清償之借貸金額 （編號1至9）  200萬元 （計算式：5萬元＋10萬元＋158萬元＋2萬元＋2萬元＋15萬元＋10萬元＋26,400元＋33,600元－2萬元－4萬元－2萬元＝200萬元）    未清償之代墊金額 （編號10）  8萬8,578元 （共計2年3個月）